臺灣苗栗地方法院民事判決
111年度訴字第172號
原      告  謝儀婷  
訴訟代理人  詹汶澐律師（法扶）
被      告  徐明詩  

上列當事人間請求返還借款事件，本院於民國111年8月25日言詞
辯論終結，判決如下：
    主    文
被告應於附表二所示之日期，給付原告如附表二所示之本金及利
息。
原告其餘之訴駁回。
本判決於原告以新臺幣（下同）521,700元供擔保後，得假執行
。但被告如以1,565,000元為原告預供擔保後，得免為假執行。
訴訟費用由被告負擔。
    事實及理由
一、原告主張：被告前陸續向伊借款共計新臺幣（下同）157萬
    元如附表一所示，嗣兩造乃於民國107年7月約定被告按月清
    償5,000元，惟被告僅於109年12月7日清償一期，尚餘借款1
    ,565,000元未返還，爰依民法第478條前段、第229條第1項
    、第203條提起本訴等語。並聲明：㈠被告應給付原告1,565,
    000元，及自107年7月13日起至清償日止，按週年利率5％計
    算之利息；㈡願供擔保，請准宣告假執行。
二、被告則以：否認兩造有系爭借款之合意及借款之交付；伊於
    109年12月7日交付原告之5,000元係供作扶養兩造所生之兒
    子所用等語，資為抗辯。並聲明：㈠原告之訴駁回；㈡如受不
    利判決，願預供擔保，請准宣告免為假執行。
三、下列不爭執事項，兩造同意屬實，法院得逕採為判決基礎：
  ㈠原告所提簡訊內容（見本院卷第23頁）為兩造間之對話。
　㈡被告有於109年12月7日匯款5,000元至原告所有之金融帳戶（
    見本院卷第25頁之原告存摺明細）。
  ㈢兩造前為夫妻，於100 年間離婚，育有2 名未成年子女，另1
    00至103年間仍有同居。
  ㈣對於原告所提證據之形式真正不爭執。 
四、本件原告主張被告應返還借款等情，則為被告否認並以前詞
    置辯。是以，本件之爭點厥為：㈠兩造間是否成立157萬元借
    款之消費借貸關係？㈡原告依民法第478條請求被告返還借款
    1,565,000元之本息，有無理由？茲敘明如下：
　㈠按稱消費借貸者，於當事人間必本於借貸之意思合致，而有
    移轉金錢或其他代替物之所有權於他方之行為，始得當之。
    是以消費借貸，因交付金錢之原因多端，除有金錢之交付外
    ，尚須本於借貸之意思而為交付，方克成立。倘當事人主張
    與他方有消費借貸關係存在者，自應就該借貸意思互相表示
    合致及借款業已交付之事實，均負舉證之責任（最高法院98
    年度台上字第1045號判決意旨）。本件原告主張被告積欠其
    借款請求返還等情，為被告所否認，原告自應就兩造有附表
    一所示借款之意思表示合致且有交付借款等事實舉證。
　㈡本件原告主張兩造間有157萬元借款乙節，業據其提出107年7
    月12日之兩造簡訊對話、農會借據（見本院卷第23、65、67
    頁）及聲請調查被告自99年起至104年間各類所得資料，與
    證人乙○○之證述等情（見本院卷第87至95、101、103頁）。
    觀之兩造間之簡訊對話紀錄所示（見本院卷第23頁），原告
    先向被告稱：「另外欠我的157萬。你每個月匯5,000千（註
    ：應為「元」字之誤），不要說沒錢，如果你一輩子都說沒
    錢，是不是就不還了…」等語，而被告復針對前開原告所述
    回應：「錢這個月開始給你，帳號給我…」等語，足見被告
    對於積欠原告157萬元並不爭執，並同意原告所提出之還款
    方案，復曾於109年12月7日匯款5,000元予原告（見不爭執
    事項㈡），又被告自承其與原告間並無其他金錢往來關係（
    見本院卷第152頁），衡以兩造間既無除借貸外之金錢往來
    ，則被告前開積欠原告之157萬，堪信為借款。復參以被告
    自99年起至104年間各類所得資料可見，其於99年間無任何
    所得、100年所得僅有172,993元、101年所得僅有25萬元、1
    02年無所得、103年所得為8,000元，倘非向原告借貸，衡情
    被告應無資力購買福斯廠牌價值逾百萬之車輛，另佐以證人
    乙○○於本院審理中證述：原告有於100年5月間向伊表示要將
    母親遺留之金飾變現，稱因被告欲購車而有金錢需求，另原
    告有於102年1月間亦有向伊詢問可否向父親借款10萬元，因
    伊保管父親之提款卡，之後父親當場也同意借款，伊乃與原
    告共同前往提款，又伊亦有於102年2月間經原告請託伊向漁
    會借款，原告稱要將借得之款項借予被告投資LED事業，原
    告也有擔任該筆借款保證人等語（見本院卷第122至124頁）
    ，益見原告主張其有因被告購車或投資而借款予被告如附表
    一所示之金額，並非無稽。準此，兩造簡訊對話可證渠等間
    已就附表一所示之借款金額為總結算，又倘被告未收受原告
    交付之借款，豈有可能會允諾原告所提前開每月還款5,000
    元約定，甚於其後實際還款其中一期之5,000元債務，更可
    證兩造間確有借貸之合意及原告已有借款之交付無訛。至被
    告雖辯稱其於109年12月7日匯款之5,000元係給其子之扶養
    費云云，然查，被告於本院審理中復稱：兩造所生子女，女
    兒由伊扶養、兒子由原告扶養，兩造各自扶養子女期間，各
    自支付扶養費用，對方均未分擔等語（見本院卷第49、152
    頁），顯與其前開所辯不符，難以採信。
　㈢按借用人應於約定期限內，返還與借用物種類、品質、數量
    相同之物，民法第478條前段定有明文；又按請求將來給付
    之訴，以有預為請求之必要者為限，得提起之，民事訴訟法
    第246 條亦有明文。兩造間既有附表一「借款金額」所示借
    貸關係，且經結算金額後之未清償借款為157萬，並由被告
    同意自107年7月份當月開始給付分期款項5,000元，如前所
    述，並有兩造前開簡訊內容在卷可憑；再者，本件被告自約
    定還款方式後，僅於109年12月7日清償一期款項（該期清償
    日為109年12月末日），迄今已長達4年未清償其他借款，於
    本件訴訟又以前開理由推諉否認，衡諸一般經驗法則，難認
    其有繼續清償前開借款之可能，原告自有預為請求其餘未到
    期本金及利息之必要。查兩造既約定自107年7月份起按月清
    償5,000元，自可解釋已約定每期清償日為各期當月末日，
    被告於清償期屆至未予清償，自應至期限屆滿時起負遲延責
    任，即自各期清償期屆至（即隔月1日）起至清償日止，按
    週年利率5％計算之利息（民法第229條第1項、第203條），
    故原告得請求被告於附表二所示之時間，給付原告如附表二
    所示之本金及利息。
五、綜上所述，原告依消費借貸法律關係請求被告於附表二所示
    時間給付借款本金及利息如附表二所示，為有理由，應予准
    許，逾此範圍之請求，則無理由，應予駁回。
六、原告陳明願供擔保後，請准宣告假執行，核無不合，爰酌定
    相當擔保金額准許之。至原告敗訴部分，假執行之聲請已失
    所依附，即應駁回之。另被告陳明願供擔保聲請宣告免為假
    執行，合於法律規定，爰酌定相當之擔保金額宣告之。
七、本件事證已臻明確，兩造其餘攻擊防禦方法及所提證據經審
    酌後，於判決結果不生影響，爰不另一一論駁，附此敘明。
八、訴訟費用負擔之依據：民事訴訟法第79條。
中　　華　　民　　國　　111 　年　　9 　　月　　27　　日
                  民事第一庭  法  官    黃思惠 
以上正本係照原本作成。
如對本判決上訴，須於判決送達後20日內向本院提出上訴狀（須
附繕本）。如委任律師提起上訴者，應一併繳納上訴審裁判費。
中　　華　　民　　國　　111 　年　　9 　　月　　27　　日
                              書記官    林翰章
附表一：
原告主張被告借款一覽表     編號 被告借款時間 借款金額 （新臺幣） 被告借款用途 原告出借資金來源 1 100年5月19日 15萬元 被告購車頭期款 向後龍漁會借款 2 100年5月間 30萬元 被告購車頭期款 變賣母親金飾 3 100年5月間 10萬元 被告購車頭期款 向友人甲○○借款 4 102年1月29日 30萬元 被告投資資金 向後龍漁會借款 5 102年1月間 10萬元 被告投資資金 向原告父親借款 6 102年2月間 30萬元 被告投資資金 向姊姊借款 7 100年7月起至103年4月間 32萬元 被告購車分期款 自己營業所得 共計  157萬元   
附表二【被告應於下列所示之日期（民國），給付原告如下列所
示之本金（新臺幣，元）及利息】：
編號 日期 本金 利息  1 107年7月31日 5000 自107年8月1日 起至清償日止，按週年利率5％計算之利息。                                                                                                                                                                                                                                                                                                                       2 107年8月31日 5000 自107年9月1日  3 107年9月30日 5000 自107年10月1日  4 107年10月31日 5000 自107年11月1日  5 107年11月30日 5000 自107年12月1日  6 107年12月31日 5000 自108年1月1日  7 108年1月31日 5000 自108年2月1日  8 108年2月28日 5000 自108年3月1日  9 108年3月31日 5000 自108年4月1日  10 108年4月30日 5000 自108年5月1日  11 108年5月31日 5000 自108年6月1日  12 108年6月30日 5000 自108年7月1日  13 108年7月31日 5000 自108年8月1日  14 108年8月31日 5000 自108年9月1日  15 108年9月30日 5000 自108年10月1日  16 108年10月31日 5000 自108年11月1日  17 108年11月30日 5000 自108年12月1日  18 108年12月31日 5000 自109年1月1日  19 109年1月31日 5000 自109年2月1日  20 109年2月29日 5000 自109年3月1日  21 109年3月31日 5000 自109年4月1日  22 109年4月30日 5000 自109年5月1日  23 109年5月31日 5000 自109年6月1日  24 109年6月30日 5000 自109年7月1日  25 109年7月31日 5000 自109年8月1日  26 109年8月31日 5000 自109年9月1日  27 109年9月30日 5000 自109年10月1日  28 109年10月31日 5000 自109年11月1日  29 109年11月30日 5000 自109年12月1日  30 110年1月31日 5000 自110年2月1日  31 110年2月28日 5000 自110年3月1日  32 110年3月31日 5000 自110年4月1日  33 110年4月30日 5000 自110年5月1日  34 110年5月31日 5000 自110年6月1日  35 110年6月30日 5000 自110年7月1日  36 110年7月31日 5000 自110年8月1日  37 110年8月31日 5000 自110年9月1日  38 110年9月30日 5000 自110年10月1日  39 110年10月31日 5000 自110年11月1日  40 110年11月30日 5000 自110年12月1日  41 110年12月31日 5000 自111年1月1日  42 111年1月31日 5000 自111年2月1日  43 111年2月28日 5000 自111年3月1日  44 111年3月31日 5000 自111年4月1日  45 111年4月30日 5000 自111年5月1日  46 111年5月31日 5000 自111年6月1日  47 111年6月30日 5000 自111年7月1日  48 111年7月31日 5000 自111年8月1日  49 111年8月31日 5000 自111年9月1日  50 111年9月30日 5000 自111年10月1日  51 111年10月31日 5000 自111年11月1日  52 111年11月30日 5000 自111年12月1日  53 111年12月31日 5000 自112年1月1日  54 112年1月31日 5000 自112年2月1日  55 112年2月28日 5000 自112年3月1日  56 112年3月31日 5000 自112年4月1日  57 112年4月30日 5000 自112年5月1日  58 112年5月31日 5000 自112年6月1日  59 112年6月30日 5000 自112年7月1日  60 112年7月31日 5000 自112年8月1日  61 112年8月31日 5000 自112年9月1日  62 112年9月30日 5000 自112年10月1日  63 112年10月31日 5000 自112年11月1日  64 112年11月30日 5000 自112年12月1日  65 112年12月31日 5000 自113年1月1日  66 113年1月31日 5000 自113年2月1日  67 113年2月29日 5000 自113年3月1日  68 113年3月31日 5000 自113年4月1日  69 113年4月30日 5000 自113年5月1日  70 113年5月31日 5000 自113年6月1日  71 113年6月30日 5000 自113年7月1日  72 113年7月31日 5000 自113年8月1日  73 113年8月31日 5000 自113年9月1日  74 113年9月30日 5000 自113年10月1日  75 113年10月31日 5000 自113年11月1日  76 113年11月30日 5000 自113年12月1日  77 113年12月31日 5000 自114年1月1日  78 114年1月31日 5000 自114年2月1日  79 114年2月28日 5000 自114年3月1日  80 114年3月31日 5000 自114年4月1日  81 114年4月30日 5000 自114年5月1日  82 114年5月31日 5000 自114年6月1日  83 114年6月30日 5000 自114年7月1日  84 114年7月31日 5000 自114年8月1日  85 114年8月31日 5000 自114年9月1日  86 114年9月30日 5000 自114年10月1日  87 114年10月31日 5000 自114年11月1日  88 114年11月30日 5000 自114年12月1日  89 114年12月31日 5000 自115年1月1日  90 115年1月31日 5000 自115年2月1日  91 115年2月28日 5000 自115年3月1日  92 115年3月31日 5000 自115年4月1日  93 115年4月30日 5000 自115年5月1日  94 115年5月31日 5000 自115年6月1日  95 115年6月30日 5000 自115年7月1日  96 115年7月31日 5000 自115年8月1日  97 115年8月31日 5000 自115年9月1日  98 115年9月30日 5000 自115年10月1日  99 115年10月31日 5000 自115年11月1日  100 115年11月30日 5000 自115年12月1日  101 115年12月31日 5000 自116年1月1日  102 116年1月31日 5000 自116年2月1日  103 116年2月28日 5000 自116年3月1日  104 116年3月31日 5000 自116年4月1日  105 116年4月30日 5000 自116年5月1日  106 116年5月31日 5000 自116年6月1日  107 116年6月30日 5000 自116年7月1日  108 116年7月31日 5000 自116年8月1日  109 116年8月31日 5000 自116年9月1日  110 116年9月30日 5000 自116年10月1日  111 116年10月31日 5000 自116年11月1日  112 116年11月30日 5000 自116年12月1日  113 116年12月31日 5000 自117年1月1日  114 117年1月31日 5000 自117年2月1日  115 117年2月29日 5000 自117年3月1日  116 117年3月31日 5000 自117年4月1日  117 117年4月30日 5000 自117年5月1日  118 117年5月31日 5000 自117年6月1日  119 117年6月30日 5000 自117年7月1日  120 117年7月31日 5000 自117年8月1日  121 117年8月31日 5000 自117年9月1日  122 117年9月30日 5000 自117年10月1日  123 117年10月31日 5000 自117年11月1日  124 117年11月30日 5000 自117年12月1日  125 117年12月31日 5000 自118年1月1日  126 118年1月31日 5000 自118年2月1日  127 118年2月28日 5000 自118年3月1日  128 118年3月31日 5000 自118年4月1日  129 118年4月30日 5000 自118年5月1日  130 118年5月31日 5000 自118年6月1日  131 118年6月30日 5000 自118年7月1日  132 118年7月31日 5000 自118年8月1日  133 118年8月31日 5000 自118年9月1日  134 118年9月30日 5000 自118年10月1日  135 118年10月31日 5000 自118年11月1日  136 118年11月30日 5000 自118年12月1日  137 118年12月31日 5000 自119年1月1日  138 119年1月31日 5000 自119年2月1日  139 119年2月28日 5000 自119年3月1日  140 119年3月31日 5000 自119年4月1日  141 119年4月30日 5000 自119年5月1日  142 119年5月31日 5000 自119年6月1日  143 119年6月30日 5000 自119年7月1日  144 119年7月31日 5000 自119年8月1日  145 119年8月31日 5000 自119年9月1日  146 119年9月30日 5000 自119年10月1日  147 119年10月31日 5000 自119年11月1日  148 119年11月30日 5000 自119年12月1日  149 119年12月31日 5000 自120年1月1日  150 120年1月31日 5000 自120年2月1日  151 120年2月28日 5000 自120年3月1日  152 120年3月31日 5000 自120年4月1日  153 120年4月30日 5000 自120年5月1日  154 120年5月31日 5000 自120年6月1日  155 120年6月30日 5000 自120年7月1日  156 120年7月31日 5000 自120年8月1日  157 120年8月31日 5000 自120年9月1日  158 120年9月30日 5000 自120年10月1日  159 120年10月31日 5000 自120年11月1日  160 120年11月30日 5000 自120年12月1日  161 120年12月31日 5000 自121年1月1日  162 121年1月31日 5000 自121年2月1日  163 121年2月29日 5000 自121年3月1日  164 121年3月31日 5000 自121年4月1日  165 121年4月30日 5000 自121年5月1日  166 121年5月31日 5000 自121年6月1日  167 121年6月30日 5000 自121年7月1日  168 121年7月31日 5000 自121年8月1日  169 121年8月31日 5000 自121年9月1日  170 121年9月30日 5000 自121年10月1日  171 121年10月31日 5000 自121年11月1日  172 121年11月30日 5000 自121年12月1日  173 121年12月31日 5000 自122年1月1日  174 122年1月31日 5000 自122年2月1日  175 122年2月28日 5000 自122年3月1日  176 122年3月31日 5000 自122年4月1日  177 122年4月30日 5000 自122年5月1日  178 122年5月31日 5000 自122年6月1日  179 122年6月30日 5000 自122年7月1日  180 122年7月31日 5000 自122年8月1日  181 122年8月31日 5000 自122年9月1日  182 122年9月30日 5000 自122年10月1日  183 122年10月31日 5000 自122年11月1日  184 122年11月30日 5000 自122年12月1日  185 122年12月31日 5000 自123年1月1日  186 123年1月31日 5000 自123年2月1日  187 123年2月28日 5000 自123年3月1日  188 123年3月31日 5000 自123年4月1日  189 123年4月30日 5000 自123年5月1日  190 123年5月31日 5000 自123年6月1日  191 123年6月30日 5000 自123年7月1日  192 123年7月31日 5000 自123年8月1日  193 123年8月31日 5000 自123年9月1日  194 123年9月30日 5000 自123年10月1日  195 123年10月31日 5000 自123年11月1日  196 123年11月30日 5000 自123年12月1日  197 123年12月31日 5000 自124年1月1日  198 124年1月31日 5000 自124年2月1日  199 124年2月28日 5000 自124年3月1日  200 124年3月31日 5000 自124年4月1日  201 124年4月30日 5000 自124年5月1日  202 124年5月31日 5000 自124年6月1日  203 124年6月30日 5000 自124年7月1日  204 124年7月31日 5000 自124年8月1日  205 124年8月31日 5000 自124年9月1日  206 124年9月30日 5000 自124年10月1日  207 124年10月31日 5000 自124年11月1日  208 124年11月30日 5000 自124年12月1日  209 124年12月31日 5000 自125年1月1日  210 125年1月31日 5000 自125年2月1日  211 125年2月29日 5000 自125年3月1日  212 125年3月31日 5000 自125年4月1日  213 125年4月30日 5000 自125年5月1日  214 125年5月31日 5000 自125年6月1日  215 125年6月30日 5000 自125年7月1日  216 125年7月31日 5000 自125年8月1日  217 125年8月31日 5000 自125年9月1日  218 125年9月30日 5000 自125年10月1日  219 125年10月31日 5000 自125年11月1日  220 125年11月30日 5000 自125年12月1日  221 125年12月31日 5000 自126年1月1日  222 126年1月31日 5000 自126年2月1日  223 126年2月28日 5000 自126年3月1日  224 126年3月31日 5000 自126年4月1日  225 126年4月30日 5000 自126年5月1日  226 126年5月31日 5000 自126年6月1日  227 126年6月30日 5000 自126年7月1日  228 126年7月31日 5000 自126年8月1日  229 126年8月31日 5000 自126年9月1日  230 126年9月30日 5000 自126年10月1日  231 126年10月31日 5000 自126年11月1日  232 126年11月30日 5000 自126年12月1日  233 126年12月31日 5000 自127年1月1日  234 127年1月31日 5000 自127年2月1日  235 127年2月28日 5000 自127年3月1日  236 127年3月31日 5000 自127年4月1日  237 127年4月30日 5000 自127年5月1日  238 127年5月31日 5000 自127年6月1日  239 127年6月30日 5000 自127年7月1日  240 127年7月31日 5000 自127年8月1日  241 127年8月31日 5000 自127年9月1日  242 127年9月30日 5000 自127年10月1日  243 127年10月31日 5000 自127年11月1日  244 127年11月30日 5000 自127年12月1日  245 127年12月31日 5000 自128年1月1日  246 128年1月31日 5000 自128年2月1日  247 128年2月28日 5000 自128年3月1日  248 128年3月31日 5000 自128年4月1日  249 128年4月30日 5000 自128年5月1日  250 128年5月31日 5000 自128年6月1日  251 128年6月30日 5000 自128年7月1日  252 128年7月31日 5000 自128年8月1日  253 128年8月31日 5000 自128年9月1日  254 128年9月30日 5000 自128年10月1日  255 128年10月31日 5000 自128年11月1日  256 128年11月30日 5000 自128年12月1日  257 128年12月31日 5000 自129年1月1日  258 129年1月31日 5000 自129年2月1日  259 129年2月29日 5000 自129年3月1日  260 129年3月31日 5000 自129年4月1日  261 129年4月30日 5000 自129年5月1日  262 129年5月31日 5000 自129年6月1日  263 129年6月30日 5000 自129年7月1日  264 129年7月31日 5000 自129年8月1日  265 129年8月31日 5000 自129年9月1日  266 129年9月30日 5000 自129年10月1日  267 129年10月31日 5000 自129年11月1日  268 129年11月30日 5000 自129年12月1日  269 129年12月31日 5000 自130年1月1日  270 130年1月31日 5000 自130年2月1日  271 130年2月28日 5000 自130年3月1日  272 130年3月31日 5000 自130年4月1日  273 130年4月30日 5000 自130年5月1日  274 130年5月31日 5000 自130年6月1日  275 130年6月30日 5000 自130年7月1日  276 130年7月31日 5000 自130年8月1日  277 130年8月31日 5000 自130年9月1日  278 130年9月30日 5000 自130年10月1日  279 130年10月31日 5000 自130年11月1日  280 130年11月30日 5000 自130年12月1日  281 130年12月31日 5000 自131年1月1日  282 131年1月31日 5000 自131年2月1日  283 131年2月28日 5000 自131年3月1日  284 131年3月31日 5000 自131年4月1日  285 131年4月30日 5000 自131年5月1日  286 131年5月31日 5000 自131年6月1日  287 131年6月30日 5000 自131年7月1日  288 131年7月31日 5000 自131年8月1日  289 131年8月31日 5000 自131年9月1日  290 131年9月30日 5000 自131年10月1日  291 131年10月31日 5000 自131年11月1日  292 131年11月30日 5000 自131年12月1日  293 131年12月31日 5000 自132年1月1日  294 132年1月31日 5000 自132年2月1日  295 132年2月28日 5000 自132年3月1日  296 132年3月31日 5000 自132年4月1日  297 132年4月30日 5000 自132年5月1日  298 132年5月31日 5000 自132年6月1日  299 132年6月30日 5000 自132年7月1日  300 132年7月31日 5000 自132年8月1日  301 132年8月31日 5000 自132年9月1日  302 132年9月30日 5000 自132年10月1日  303 132年10月31日 5000 自132年11月1日  304 132年11月30日 5000 自132年12月1日  305 132年12月31日 5000 自133年1月1日  306 133年1月31日 5000 自133年2月1日  307 133年2月29日 5000 自133年3月1日  308 133年3月31日 5000 自133年4月1日  309 133年4月30日 5000 自133年5月1日  310 133年5月31日 5000 自133年6月1日  311 133年6月30日 5000 自133年7月1日  312 133年7月31日 5000 自133年8月1日  313 133年8月31日 5000 自133年9月1日